【裁判字號】    89,交上易,43
【裁判日期】    890405
【裁判案由】    業務過失傷害
【裁判全文】
臺灣高等法院高雄分院刑事判決                    八十九年度交上易字第四三號
    上  訴  人
    即  被  告  甲○○
    選任辯護人  洪士宏
右上訴人因業務過失傷害案件，不服臺灣高雄地方法院八十八年度交易字第四三九
號中華民國八十九年一月十九日第一審判決（起訴案號：臺灣高雄地方法院檢察署八
十八年度偵字第一０三七九號），提起上訴，本院判決如左：
      主  文
上訴駁回。
    事  實
一、甲○○考領有職業大客車駕駛執照，係高雄汽車客運股份有限公司之司機，平日
    以駕駛營業大客車載運旅客為業，為從事駕駛業務之人，於民國八十八年二月五
    日上午八時三十分許，駕駛牌照號碼ＦＷ─九五三號營業大客車，沿高雄縣茄萣
    鄉○○村○○路○段（白沙崙）由北往南方向行駛，途經該路段與仁愛路三段之
    三岔路口，正欲左轉進入仁愛路三段，本應注意車前狀況，並隨時採取必要之安
    全措施，依當時天候晴，日間自然光線，柏油路面乾燥無缺陷，道路無障礙物，
    視距良好，又依其智識、能力亦無不能注意之情形，乃竟疏未注意，貿然左轉彎
    向仁愛路三段行駛，適有乙○○騎乘牌照號碼ＶＨＨ─五七三號輕型機車，其後
    附載其女林馨茹（八十三年四月九日生），沿茄萣路二段由南往北方向行駛，駛
    至上開交岔路口，亦疏未注意車前狀況，致甲○○所駕駛營業大客車閃煞不及左
    前車頭保險桿，撞及乙○○騎乘之輕型機車左側，乙○○及其女林馨茹隨之人車
    倒地，乙○○因此受有右側足部開放性骨折第三類並多條韌帶斷裂、左足背皮膚
    壞死、左蹠骨骨折等傷害；林馨茹因此受有右側脛腓骨骨折之傷害。甲○○於肇
    事後，曾委託現場民眾向高雄縣警察局湖內分局茄萣分駐所報案自首而受裁判。
二、案經乙○○訴請臺灣高雄地方法院檢察署檢察官偵查起訴。
    理  由
一、訊據上訴人即被告甲○○已坦承於上述時地，駕駛右開營業大客車，途經前揭三
    交岔路口左轉時，與告訴人乙○○所騎乘附載其女林馨茹之機車碰撞，並因而致
    告訴人乙○○及被害人林馨茹受傷等情不諱，惟矢口否認有過失傷害之犯行，並
    辯稱：因前車擋住視線，才無法注意告訴人，而發生車禍，且伊駕駛之營業大客
    車已到達中心處完成左轉彎動作，告訴人之機車未禮讓，快速強行通過而肇事，
    本件車禍係因告訴人未注意車前狀況，伊因信賴告訴人會遵守交通規則，誠無法
    防範，並無過失云云。
二、惟查，右開事實，迭據告訴人乙○○於警訊、偵查、原審及本院審理中指訴甚詳
    ，並有高雄縣警察局道路交通事故調查報告表暨事故現場圖乙紙、現場照片六幀
    在卷可按；而告訴人乙○○及被害人林馨茹確因被告所駕駛營業大客車之碰撞致
    受有上開傷害，亦有台南市立醫院出具診斷證明書各一紙及國立成功大學醫學院
    附設醫院出具之診斷證明書乙紙附卷可稽。
三、按汽車行駛時，駕駛人應注意車前狀況，並隨時採取必要之安全措施，道路交通
    安全規則第九十四條第三項定有明文。被告既考領有職業大客車駕駛執照，對於
    前揭規定自不得諉為不知，被告雖辯稱︰伊係因前車擋住視線，才無法注意告訴
    人，且伊駕駛之營業大客車已到達中心處完成左轉彎動作，告訴人未注意車前狀
    況，並禮讓被告先行，而快速強行通過致肇事，伊因信賴告訴人會遵守交通規則
    ，誠無法防範云云。經查，肇事地點為設有行車管制號誌之三交岔路口，而被告
    自承︰告訴人所騎乘之機車之左後側擦撞營業大客車之左前保險桿，以致甩向營
    業大客車左側滑倒；伊於肇事路口，俟號誌轉換綠燈時依序通行（見原審被告八
    十八年八月二十五日答辯狀）等語，被告於警訊中亦坦承︰「我當時由茄萣路二
    段欲進入仁愛路時，原本我是在交通號誌下等待綠燈通行，等到起步走的時候，
    我前面有一台紅色廂型車突然煞車，我看到了，也馬上跟著踩煞車，因為我所駕
    駛的大客車與前面的車還有一點距離，所以我並沒有把煞車踩死，我踩煞車的力
    道，可以保持在安全的範圍內，這時候，因我的車子還有一些緩緩向前移動，而
    突然看見由乙○○所騎乘的機車向我駕駛座方向衝出來，我馬上把方向盤往右邊
    拉，由於閃避不及，乙○○的左腳，與我駕駛座前的保險桿擦撞而受傷倒地」（
    見偵查卷第十三頁、第十四頁警訊筆錄）等語不諱，且證人即車禍時搭乘被告駕
    駛之營業大客車上之乘客郭美馨到庭結證稱︰告訴人撞到被告大客車車頭左邊，
    且大客車於向前行駛約三十公分，即發生車禍，車禍發生後，大客車一直停在原
    地未移動等語明確（見原審卷第二十六頁背面、第二十七頁），參以卷附高雄縣
    警察局道路交通事故調查報告表暨事故現場圖及現場照片六幀，肇事現場三岔路
    口寬廣，依當時天候晴，日間自然光線，柏油路面乾燥無缺陷，道路無障礙物，
    視距良好，顯見被告營業大客車駕駛左轉時，疏未注意車前狀況，迨發現告訴人
    之機車時，雖有採取閃避措施，仍因閃避不及，無法立即完全煞停而與告訴人所
    騎乘之機車發生擦撞。又依肇事現場圖所示，撞擊點至三岔路口南側停止線距離
    （告訴人行進距離）較至北側停止線距離（被告行進距離）長，足見告訴人直行
    車先行進入交岔路口，被告左轉車尚未到達路口中心處，是被告所辯伊駕駛之營
    業大客車已到達中心處完成左轉彎動作，告訴人未禮讓被告先行乙節，亦無足取
    。至被告辯以因信賴告訴人會遵守交通規則，伊無過失乙節，惟按汽車駕駛人對
    於防止危險發生之相關交通法令之規定，業已遵守，並盡相當之注意義務，以防
    止危險發生，始可信賴他人亦能遵守交通規則並盡同等注意義務。若因此而發生
    交通事故，方得以信賴原則為由免除過失責任，最高法院八十四年臺上字第五三
    六○號著有判例在案，被告對於本件車禍之發生有過失，已如前述，揆諸上開最
    高法院判例意旨，自不得以信賴原則為由免除其過失責任。告訴人乙○○及被害
    人林馨茹所受傷害與被告之過失行為間，具有相當因果關係。至告訴人於本件車
    禍中亦疏未注意車前狀況，固有過失，然不得據此解免被告過失責任。綜上所述
    ，被告前開所辯，顯屬飾卸之詞，殊無足取，罪証至臻明確，犯行洵堪認定。
三、本件被告甲○○係高雄汽車客運股份有限公司之司機，平日以駕駛營業大客車載
    運旅客為業，此據其供明在卷，為從事駕駛業務之人，於執行業務中開車肇事，
    致告訴人乙○○及被害人林馨茹受傷，核其所為，係犯刑法第二百八十四條第二
    項前段之業務過失傷害罪。被告以一過失行為侵害告訴人乙○○及被害人林馨茹
    之身體、健康等二法益，為想像競合犯，應依刑法第五十五條前段之規定，從一
    重之業務過失傷害罪處斷。被告肇事後，主動委請路人報案，而接受偵訊，有高
    雄縣警察局湖內分局茄萣分駐所交通事件職務報告書附卷足稽，為對未發覺之犯
    罪自首而接受裁判，應依刑法第六十二條之規定減輕其刑。
四、原審因而適用刑法二百八十四條第二項前段，第四十一條、第五十五條前段，罰
    金罰鍰提高標準條例第一條前段、第二條之規定，並審酌被告一時疏於注意而肇
    事，而告訴人對於本件車禍之發生亦有過失，告訴人乙○○及被害人林馨茹所受
    傷害程度，且被告迄今尚未與告訴人及被害人達成和解等情狀，量處有期徒刑四
    月，並諭知如易科罰金以三百元之折算一日之標準。認事用法俱無不合，量刑亦
    稱妥適，被告上訴意旨否認犯罪，空言指摘原判決不當，並無可取，為無理由，
    應予駁回。
據上論結，應依刑事訴訟法第三百六十八條，判決如主文。
本案經檢察官林應華到庭執行職務。
中      華      民      國    八十九    年      四      月      五      日
                           臺灣高等法院高雄分院刑事第一庭
                                  審判長法官  翁慶珍
                                        法官  李春昌
                                        法官  周賢銳
右正本證明與原本無異。
不得上訴。
                                      書記官  黃琳群
中    華    民    國     八十九     年       四       月      七        日
附錄：本判決論罪科刑法條：
刑法二百八十四條第二項前段
  從事業務之人，因業務上之過失傷害人，處一年以下有期徒刑、拘役或一千元以下
  罰金。
                                                                        Ｆ


司法院資訊處製作；財團法人民間司法改革基金會備份。
